臺灣高等法院刑事判決
110年度上訴字第1241號
上  訴  人  
即  被  告  余政叡

指定辯護人  陳鴻琪律師
上列上訴人因強盜等案件，不服臺灣臺北地方法院109年度訴緝
字第44號，中華民國109年12月30日第一審判決（起訴案號：臺
灣臺北地方檢察署105年度偵字第13208號、第13209號、第13210
號、第13211號），提起上訴，本院判決如下：
    主  文
原判決關於共同以脅迫方式使人施用第三級毒品及定應執行刑部
分，均撤銷。
丙○○共同以脅迫之方法使人施用第三級毒品，處有期徒刑貳年柒
月。
其餘上訴駁回。
第二項撤銷改判與第三項上訴駁回部分，應執行有期徒刑參年參
月。
    犯罪事實
壹、丙○○因與乙○○有債務關係，鍾子堂（綽號「阿保」、「小保
    」）因乙○○毆打他的乾兒子，分別對乙○○不滿，駱立揚（綽
    號「小駱」）則是丙○○的友人（鍾子堂、駱立揚2人所涉罪
    行，已經法院判刑確定）。鍾子堂、丙○○與駱立揚等3人因
    對乙○○不滿，遂共同基於傷害、妨害自由及脅迫使人施用毒
    品的犯意聯絡與行為分擔，於民國104年4月20日午夜某時，
    由丙○○打電話找乙○○前往他租宿址位於臺北市○○區○○○路000
    巷0號的喬麗旅社702號房。同日凌晨3時左右，乙○○帶同女
    友甲○○抵達，並與丙○○發生口角後，鍾子堂、丙○○即分別徒
    手、持鍾子堂所有的電擊棒1支（未扣案）毆打、電擊乙○○
    ，鍾子堂並持電擊棒毆打甲○○，致乙○○因此受有門牙斷裂等
    傷害，甲○○則因此受有四肢多處挫傷、背挫傷及左前臂擦傷
    等傷害(傷害部分業經乙○○、甲○○撤回告訴)，並且不讓乙○○
    及甲○○2人離去，以此方式限制2人的行動自由。鍾子堂見乙○○帶有隨身包包，隨即打開該包包，並將包包內的物品倒置
    在床上，因而發現乙○○持有數量不詳的第二級毒品甲基安非
    他命及第三級毒品氟硝西泮（Flunitrazepam，即俗稱之FM2
    ）等物。因乙○○、甲○○當時吵鬧不休，鍾子堂乃喝令當時已
    遭毆打、電擊而受傷並遭限制行動自由的乙○○及甲○○吞食FM
    2，遂叫駱立揚及丙○○先後拿取FM2、飲水供2人服用，以此
    脅迫方式，強使乙○○、甲○○吞食施用FM2，2人因恐再受傷害
    ，遂受迫吞食FM2，並因吞食後藥效發作，而先後均昏睡不
    醒。待鍾子堂先離開後，駱立揚另意圖為自己不法所有的強
    盜犯意，利用乙○○及甲○○服用FM2昏睡而無法抗拒之際，強
    行取走並持有在床上剩下的安非他命及FM2，並強行取走甲○○皮包內的現金新臺幣（下同）8,000元後，再將甲○○帶往喬
    麗旅社205號房看管。嗣甲○○清醒後，趁駱立揚仍在睡覺之
    際逃離；乙○○於702號房清醒後，則撥打電話給友人林展立
    ，由林展立到場帶離。
貳、鍾子堂、丙○○因認丁○○通報警察，因而對丁○○心生不滿，竟
    共同基於傷害、妨害自由的犯意聯絡，於104年4月23日某時
    ，前往丁○○曾與林晸豪（所涉傷害、妨害自由等罪嫌，另經
    檢察官為不起訴處分）共同居住的臺北市○○區○○○路00巷00
    號3樓302室找尋丁○○。鍾子堂見到林晸豪及他的女友許林佩
    如（原名林佩如，所涉傷害、妨害自由等罪嫌，另經檢察官
    為不起訴處分）在該居所內，即請2人撥打電話給丁○○。正
    巧許林佩如也要打電話請丁○○拿走放在該居所的行李，林晸
    豪、許林佩如乃撥打電話給丁○○，請丁○○前往該居所拿走行
    李。俟同日晚間10時左右，丁○○到達後，鍾子堂及丙○○旋即
    共同以徒手、持置於該處的木棍1支（未扣案）方式，毆打
    丁○○，致丁○○因此受有頭部撕裂傷、臉部瘀青、紅腫及挫傷
    、胸部瘀青及挫傷、四肢多處瘀青及挫傷等傷害，並以置於
    該處繩子1條（未扣案）將丁○○綁住後，由丙○○電請不知情
    的友人駕車將丁○○強押載至丙○○位於喬麗旅社702號房的租
    屋處後，丙○○仍繼續毆打丁○○，以此方式限制丁○○行動自由
    。恰巧當時樓下有警察臨檢，丁○○始趁機逃離該處，並下樓
    報警求救。
參、案經乙○○、甲○○及丁○○訴由新北市政府警察局板橋分局（以
    下簡稱板橋分局）報告臺灣臺北地方檢察署（以下簡稱臺北
    地檢署）檢察官偵查起訴。
    理  由
壹、程序部分：
　　本判決以下所引具傳聞性質之各項供述證據，經本院於審理
    期日調查證據時提示並告以要旨後，未據當事人於言詞辯論
    終結前就證據能力部分有所異議，經審酌該言詞陳述或書面
    陳述作成時之情況，該等證據並無違背法定程序取得或顯不
    可信之情形，以之作為證據均屬適當，依據刑事訴訟法第15
    9條之5規定，自應認為均有證據能力。其餘認定事實所引用
    之非供述證據，並無證據證明係公務員違背法定程序所取得
    ，且就本案待證事項復具有相當關連性，亦無刑事訴訟法第
    159條之4顯有不可信之情況與不得作為證據之情形，且經本
    院於審理期日依法進行證據之調查、辯論，依同法第158條
    之4規定之反面解釋，亦均應有證據能力。
貳、實體部分：
一、認定犯罪事實之證據及理由：
　㈠犯罪事實壹部分：
  ⒈上開犯罪事實，業經丙○○於本院審理時(本院卷第122頁)坦白
    承認，核與證人乙○○（105年度偵字第13208號卷〈以下簡稱1
    3208號偵卷〉第48、49、210至211頁，105年度偵字第13210
    號卷〈以下簡稱13210號偵卷〉第164至165頁）、甲○○（13208
    號偵卷第54、55、210至211頁，13210號偵卷第164至165頁
    ）、林展立（13208號偵卷第42、43、202至203、232至236
    、263頁，原審106年度訴字第168號〈以下簡稱168號院卷〉卷
    二第389至392頁）於警詢、偵訊及原審審理時證述的情節，
    大致相符。又共犯鍾子堂於原審另案審理時，也自白有傷害
    、妨害自由及以脅迫方式使人施用第三級毒品的犯行；共犯
    駱立揚於原審另案審理時，也自白有傷害、妨害自由、以脅
    迫方式使人施用第三級毒品、持有甲基安非他命及強盜等犯
    行。再本案經員警於104年4月22日、5月5日分別對乙○○、甲○○採集尿液，並將之送請臺灣尖端先進生技醫藥股份有限公
    司檢驗結果，有關FM2代謝物部分乙○○呈陽性反應、甲○○則
    呈現陰性反應之情，也有姓名及代碼對照表、濫用藥物檢驗
    報告在卷可證（13208號偵卷第70至72頁），可資佐憑。此
    外，並有乙○○受傷的照片與馬偕紀念醫院出具的甲○○診斷證
    明書等件在卷可已互相佐證（13208號偵卷第73、119頁）。
    依上開證據，已足以證明被告丙○○的自白可以採信，此部分
    事實堪予認定。
　⒉毒品危害防制條例第6條第3項所定，以非法之方法使人施用
    第三級毒品罪的行為態樣，包含強暴、脅迫或其他非法的方
    法。所謂的「強暴」，是指直接或間接對於人的身體施以暴
    力，而妨害或制壓他人的意思決定自由或意思活動自由；「
    脅迫」則係指行為人以威嚇加之於被害人，使其精神上萌生
    恐懼的心理，而妨害或制壓他人的意思決定自由或意思活動
    自由而言。至於「其他非法之方法」，則指前述例示規定以
    外的其他違法方法。本件被告丙○○及同案鍾子堂、駱立揚，
    是藉由乙○○、甲○○遭傷害、電擊受傷後，恐再遭傷害的情況
    下，而喝令2人吞服FM2，當下丙○○、鍾子堂、駱立揚等3人
    並未直接或間接對於乙○○、甲○○2人身體施以暴力，是丙○○
    、鍾子堂、駱立揚等3人，是以脅迫方法使人施用第三級毒
    品甚明。  
  ㈡犯罪事實貳部分：
　　上開犯罪事實，亦經被告丙○○於本院審理時(本院卷第123頁
    )坦白承認，經核與證人丁○○（13208號偵卷第63至64、262
    至263頁，原審168號院卷二第396至403頁）、林晸豪（1320
    8號偵卷第46、47、183至184頁）、許林佩如（13208號卷第
    44、45、208至209頁）於警詢、偵訊及原審另案審理時證述
    的情節，亦大致相符。又同案共犯鍾子堂於警詢、偵訊及原
    審另案審理時，也都坦白承認犯行，與被告之供述相符。此
    外，並有臺北市立聯合醫院中興院區出具丁○○的驗傷診斷證
    明書、喬麗旅社樓下大廳的監視錄影畫面光碟及監視錄影畫
    面擷圖翻拍照片（13208號偵卷第75至77、115至118、123至
    125頁）等證物在卷可以佐證。依上述證據，亦足以認定被
    告丙○○的自白與事實相符，犯行亦堪予認定。
  ㈢綜上證據及理由，本件被告所犯事證明確，堪予認定，自應
    依法論科。
二、論罪科刑部分：
　㈠新舊法比較：
　⒈被告行為後，刑法第277條於108年5月29日經總統修正公布，
    並於同年月31日施行。修正前刑法第277條第1項規定：「傷
    害人之身體或健康者，處3年以下有期徒刑，拘役或（銀元
    ）1,000元以下罰金」；修正後刑法第277條第1項則規定：
    「傷害人之身體或健康者，處5年以下有期徒刑、拘役或（
    新臺幣）50萬元以下罰金」。經比較新舊法之結果，修正後
    刑法第277條第1項規定並未較有利於被告，依刑法第2條第1
    項前段規定，自應適用行為時即修正前刑法第277條第1項之
    規定。
　⒉被告行為後，毒品危害防制條例第17條於109年1月15日修正
    公布，並自109年7月15日施行（本次修正針對個別條文，並
    未及於全部條文，應無毒品危害防制條例第36條所定「本條
    例自公布後6個月施行」規定的適用）。被告行為時之毒品
    危害防制條例第17條第2項規定：「犯第4條至第8條之罪於
    偵查及審判中均自白者，減輕其刑。」修正後則規定：「犯
    第四條至第八條之罪於偵查及歷次審判中均自白者，減輕其
    刑。」修正後規定必須歷次審判均自白始得減輕其刑，經比
    較新舊法結果，修正後規定並未較有利於行為人，應依刑法
    第2條第1項前段規定，自應適用被告行為時即修正前毒品危
    害防制條例第17條第2項規定。
　⒊至被告行為後，刑法第302條固亦於108年12月25日修正公布
    ，並於同年月27日生效施行。但該次修正僅係將刑法第302
    條第1項的罰金刑刑度修正為「9,000元以下」，與修正前的
    罰金刑，依刑法施行法第1條之1第2項前段規定提高後的刑
    度，並無差異。亦即，被告所涉此部分犯罪事實的犯行，其
    法定刑度並未修正，且實質上並無法律效果及行為可罰性範
    圍的變更，自無新舊法比較的問題。
　㈡犯罪事實壹部分所成立的罪名：
  ⒈核被告此部分所為，係犯刑法第302條第1項的私行拘禁罪及
    違反毒品危害防制條例第6條第3項之以脅迫方法使人施用第
    三級毒品罪。被告共同強行使乙○○、甲○○施用FM2部分，是
    犯以脅迫使人施用第三級毒品罪，檢察官起訴意旨認為是強
    暴使人施用第三級毒品罪，容有誤會，已如前述，但因所犯
    法條是同一條項，自毋庸諭知變更起訴法條。
  ⒉被告與鍾子堂、駱立揚，就上述所犯刑法第302條第1項私行
    拘禁罪及違反毒品危害防制條例第6條第3項以脅迫方法使人
    施用第三級毒品罪，有犯意聯絡及行為分擔，均應依刑法第
    28條之規定，論以共同正犯。
  ⒊被告於密接時間，接續對乙○○、甲○○犯私行拘禁及以脅迫方
    法使人施用第三級毒品等犯行，乃是以一行為分別觸犯同種
    罪名，且同時觸犯上述各罪，為想像競合犯，應依刑法第55
    條規定，從一重論以脅迫方法使人施用第三級毒品罪處斷。
  ㈢犯罪事實貳部分所成立的罪名：
    核被告此部分所為，係犯刑法第277條第1項的傷害罪、同法
    第302條第1項的剝奪他人行動自由罪。被告與鍾子堂有犯意
    聯絡及行為分擔，應依刑法第28條之規定，論以共同正犯。
    又被告於密接時間為傷害及剝奪人的行動自由等犯行，是以
    一行為同時觸犯上述2 罪名，應依刑法第55條想像競合之規
    定，從一重論以剝奪人的行動自由罪處斷。
  ㈣罪數：
    被告所犯事實欄壹、貳部分之罪，係於時隔數日，在不同地
    點先後犯之，犯意各別，被害人不一，行為態樣不同，係數
    行為，自應分論併罰之。
  ㈤累犯加重其刑與否的審酌：
　　被告前曾因施用毒品案件，經臺灣臺北地方法院以103年度
    簡字第97號判處有期徒刑2月確定，於103年5月9日易科罰金
    而執行完畢，有本院被告前案紀錄表在卷可稽。本件所犯各
    罪，係於上開有期徒刑執行完畢後，5年以內故意再犯本件
    有期徒刑以上之罪，依刑法第47條第1項之規定，構成累犯
    。參照司法院釋字第775號解釋意旨，被告前因犯罪而經徒
    刑執行完畢或一部之執行而赦免後，理應產生警惕作用，返
    回社會後能因此自我控管，不再觸犯有期徒刑以上之罪。然
    而卻故意再犯本罪，足見被告有其特別惡性，且前罪之徒刑
    執行無成效，對於刑罰之反應力顯然薄弱，原應依法加重其
    刑。惟本件係被告為自己利益上訴之案件，參照刑事訴訟法
    第370條第1項禁止不利益變更原則之立法意旨，原審判決審
    酌後未依累犯之規定加重其刑，仍應予以維持，不再依累犯
    之規定，加重其刑。　　
  ㈥修正前毒品危害防制條例第17條第2項規定：「犯第4條至第8
    條之罪於偵查及審判中均自白者，減輕其刑。」其中關於偵
    查及審判中自白，是指被告對於構成犯罪要件的事實，向職
    司偵查、審判的公務員坦白陳述而言；如被告於偵查及審判
    中均曾自白，即應依前述規定減輕其刑，並不以始終自白為
    必要，縱自白的前、後，有否認的辯詞，亦不影響已自白的
    效力（最高法院106年度台上字第402號判決要旨參照）。被
    告於警詢時中供稱：「（問：是誰強餵、逼迫乙○○、甲○○等
    2人吞下FM2？）那些東西是乙○○自己帶來的，是駱立揚在他
    的包包裡面找出來的…所以就叫他、甲○○等2人拿著帶來的FM
    2、鬆弛劑一起吞下去」、「（問：鍾子堂要乙○○、甲○○吞F
    M2之前，是否有出言恐嚇2人？）…鍾子堂有對甲○○說，要她
    乖乖吞下去，不然就要用電擊棒再教訓她」等內容（13210
    號偵卷第22、39頁）；於原審及本院審理中，也都自白犯行
    ，已如上述。是被告於偵訊時雖曾否認有此犯行（13210號
    偵卷第193頁），但前既曾於警詢(偵查中)及審判中自白犯
    行的供述，參照上述規定及說明所示，已符合毒品危害防制
    條例第17條第2項規定的要件，爰依法減輕其刑。
三、沒收審酌部分：
    共犯鍾子堂所有供被告丙○○共同犯傷害乙○○、甲○○所用的電
    擊棒1支，並未扣案，顯已滅失；未扣案供被告丙○○共同傷
    害丁○○所用木棍1支、共同綑綁丁○○犯妨害自由罪所用的繩
    子1條，並無證據證明是共犯鍾子堂或被告丙○○所有，為免
    造成檢察官執行之困難，且亦欠缺刑法上之重要性，爰均不
    併予宣告沒收。
四、撤銷改判、量刑及駁回被告上訴與定應執行刑之理由：
　㈠被告就事實欄壹部分之判決提起上訴，並無具體理由，原應
    予以駁回，惟原審判決就此部分，既已認定被告已與甲○○調
    解成立，同意賠償甲○○的損害並經撤回傷害部分之告訴，有
    調解筆錄、刑事撤回告訴狀在卷可證(原審168號院卷一第15
    6至157頁）；並因於法庭上誠摯向乙○○道歉，取得乙○○的原
    諒而撤回傷害部分的告訴，有刑事撤回告訴狀在卷可證(原
    審訴緝44卷第153頁），則此部分原應為公訴不受理之諭知(
    詳如下述不另為公訴不受理部分)，然原審判決仍就此部分
    予以論罪科刑，已有違誤，自應撤銷改判。爰以被告之行為
    人責任為基礎，審酌被告因與乙○○有債務糾紛，遂與鍾子堂
    、駱立揚共同徒手、持電擊棒毆打乙○○與甲○○，並以脅迫方
    式使2人施用第三級毒品之犯罪動機、目的及上開犯罪手段
    ，除有前述的犯罪紀錄之外，另有持有毒品等前科，素行不
    佳，所為分別造成乙○○、甲○○受有前述傷勢及限制他們的行
    動自由，並逼使乙○○、甲○○服用毒品而危及其二人健康，及
    自述高中畢業之智識程度、行為時擔任酒店少爺、未婚、家
    庭經濟狀況小康、沒有需要扶養的長輩或未成年子女及犯後
    態度良好且已經與乙○○、甲○○達成和解，並撤回告訴等一切
    情狀，就被告所犯此部分之罪，量處如主文第二項所示之刑
    。
　㈡原審判決就被告所犯事實欄貳部分，同此認定，以被告所犯
    事證明確，因予論罪科刑，認事用法並無違誤，再以被告之
    行為人責任為基礎，審酌被告之智識程度、生活狀況、素行
    、與被害人的關係、犯罪時的動機、目的與手段、所生危害
    及犯後態度後，據以量刑，以具體依刑法第57條之規定審酌
    ，並無明顯違反罪刑相當原則或比例原則之情事，堪認適當
    。至被告及其辯護人就此部分，上訴意旨指摘原審此部分之
    量刑參考「司法院類似判決刑度資訊檢索系統」之統計結果
    平均刑度6.5月為高，有違比例原則與平等原則云云。惟個
    案犯罪情節本有不同、個案犯後科刑時應審酌之行為人之責
    任基礎，與刑法第57條所定之事項情狀，亦非完全一致，況
    上開「司法院類似判決刑度資訊檢索系統」，亦非刑法第57
    條法定應參考之量刑因子，原審判決依刑法第57條之規定，
    具體審酌後量處罪刑，自無何違反比例原則與罪刑相當原則
    之可言，是被告及其辯護人此部分之上訴，並無理由，自應
    予以駁回。
　㈢末審酌被告所犯上開二罪，罪質不同，所侵害之法益有別、犯罪時間相近，考量人之生命有限，刑罰對被告造成之痛苦程度，係以刑度增加而生加乘效果，而非等比方式增加，如以實質累加方式執行，刑責恐將偏重過苛，不符現代刑事政策及刑罰之社會功能。又上開數罪於併合處罰時，責任非難重複之程度甚高，以及實現刑罰經濟的功能，數罪併罰時對法益侵害並無特別加重之必要等一切情狀，就被告所犯上開二罪，定應執行如主文第三項所示。　　　　　　　　　　
參、不另為公訴不受理部分：
　　被告就犯罪事實壹傷害乙○○、甲○○部分，業據乙○○、甲○○撤
    回告訴，已如上述，此部分原應為不受理判決之諭知，惟原
    審公訴檢察官於論告時，認為此部分與上開有罪部分，具有
    想像競合之裁判上一罪關係(原審訴緝44卷第146頁)，爰不
    另為公訴不受理之諭知。
肆、不另為無罪諭知部分：　
一、公訴意旨另以：㈠被告丙○○與鍾子堂、駱立揚於104年4月20
    日凌晨3時左右，強行、先後餵食乙○○及甲○○施用FM2，致乙○○及甲○○先後均昏睡而無法抗拒後，丙○○與鍾子堂、駱立揚
    另基於意圖為自己不法所有的加重強盜犯意，3人強行取走
    並持有在床上剩下的安非他命及FM2等物，丙○○與駱立揚並
    強行取走甲○○身上的8,000元。因認被告丙○○此部分所為，
    另犯刑法第330條的加重強盜、違反毒品危害防制條例第11
    條第2項的持有第二級毒品罪嫌。㈡丙○○於104年4月23日下午
    10時左右，在臺北市○○區○○○路00巷00號3樓302室與鍾子堂
    共同毆打丁○○，造成丁○○因此受有傷害後，強行取走丁○○所
    有的平板電腦及現金3,000元。因認被告丙○○此部分所為，
    另犯刑法第328條第1項的強盜罪嫌。
二、公訴意旨認被告丙○○另涉有上開罪嫌無非係以被告丙○○之供
    述及同案被告被告鍾子堂、駱立揚、乙○○、林晸豪、林佩如
    、林展立之供(指)述、告訴人丁○○、甲○○之指訴、告訴人乙○○受傷之照片、馬偕紀念醫院乙種診斷證明書、告訴人乙○○
    之濫用藥物檢驗報告、臺北市立聯合醫院中興院區驗傷診斷
    證明書等為據。訊據被告丙○○則堅決否認上開犯行，辯稱：
    我沒有趁他們二人昏迷不醒的時候強盜他們的財物及取走他
    們的物品；也沒有強盜丁○○的財物，他還欠我錢等語。本院
    經查：
　㈠丙○○被訴涉犯加重強盜（被害人乙○○、甲○○）、持有第二級
    毒品罪嫌部分：
  ⒈甲○○是陪同臨時接到丙○○電話的乙○○，前去喬麗旅社702號房
    ，她與鍾子堂、丙○○及駱立揚並沒有任何的利害關係之人，
    已於警詢時證稱：「（問：乙○○被搶走的毒品，是被何人拿
    走？）駱立揚。（問：為何你確定是被駱立揚拿走？）因為
    他本來是空手在那裡，後來我被他帶至205 室的時候，我有
    看到駱立揚手裡拿著乙○○被搶的那些毒品」等語（13208號
    偵卷第58頁）；而乙○○於偵訊時也證稱：「（問：誰拿走你
    身上的毒品？）駱立揚拿走的，他有沒有分我不知道」等語
    （13208號偵卷第234頁）。又丙○○於偵訊時也供稱：「當下
    甲○○及乙○○吃完FM2後，我有看到駱立揚去翻甲○○的皮包，
    有翻到錢，我跟鍾子堂就跟駱立揚說，這件事不甘甲○○的事
    ，不要動他的錢，之後不知道駱立揚有沒有還甲○○的錢」等
    語（13208號偵卷第183頁）。綜合前述證人的證詞，核與駱
    立揚於原審另案審理時，以證人身分證述之情節相符（詳如
    下所述），可知事發當時取走並持有乙○○所有、服用剩下的
    安非他命及FM2，並強行取走甲○○身上的現金8,000元的人，
    僅有駱立揚1人而已。
  ⒉駱立揚雖於警詢、偵訊時曾供稱：當日是由我與鍾子堂、丙○○三人一起強盜乙○○與甲○○的財物等語（13208號卷第36至41
    、233頁），但也曾於偵訊時證稱：「（問：甲○○被電擊及
    乙○○被毆打後，乙○○身上毒品及甲○○身上財物，有無被你拿
    走？）甲○○身上財物是我拿走的，但乙○○毒品不是我拿的」
    、「（問：你拿到甲○○皮夾內的錢，丙○○拿到乙○○的毒品後
    ，你們怎麼處理？）錢我跟丙○○一人一半，鍾子堂沒有拿。
    毒品我拿安非他命一點點，剩下的丙○○拿去，鍾子堂有沒有
    拿毒品我不知道」等語（13208號偵卷第189頁）。又駱立揚
    於原審審理時也證稱：「（問：後來倒在床上的毒品誰拿走
    了？）安非他命我拿走了，其他的東西放在床上，我離開後
    就不知道。（問：你拿走的安非他命有分給鍾子堂或丙○○嗎
    ？）沒有。（問：乙○○跟甲○○是否有睡著？）有。（問：睡
    著時，鍾子堂在何處？）他在他女朋友那邊，沒有在702號
    房。（問：根據證人甲○○之前做的筆錄，她說她有8,000元
    的現金被人拿走，何人拿走？）我拿走的」、「（問：當時
    鍾子堂還在嗎？）不在，所以他沒有看到我拿錢，但丙○○當
    時有在場」、「（問：為何你之前都講你只有拿了安非他命
    跟一些咖啡包，其他毒品跟財物是鍾子堂拿走的？）因那時
    東西倒在床上，後來我離開到205號房，剩下的東西就在那
    邊，我不知道誰拿的，警察有問我這個問題時，我就覺得是
    應該丙○○跟鍾子堂拿的」、「（問：你在警察局、檢察官面
    前所為的供述，就誰拿走毒品、財物前後不一，剛剛又說警
    局說的可採，到底哪一個講的才是真的？）經過就是鍾子堂
    把毒品倒出來後，鍾子堂先離開，後來我在離開702號房到2
    05號之前，先將床上的安非他命全部拿走；8,000元是在這
    之前我就拿走了」等語（168號院卷三第86至88、91頁）。
    綜合前述駱立揚歷次的供述，可知前後已有不一，在駱立揚
    本身也是被訴追的共同被告之一的情況下，顯不能排除其於
    警詢、偵訊時，有畏罪並將刑責推諉他人的可能倖存在。是
    以，駱立揚於原審另案審理時，經過證言真實性的具結程序
    擔保所為的證詞，既然核與前述甲○○、乙○○的證述及被告丙○○的供述情節大致相符，自應認為駱立揚於原審另案審理時
    的證詞較為可採。是依上可證，事發當時取走並持有乙○○所
    有、服用剩下的安非他命及FM2，並強行取走甲○○身上的現
    金8,000元的人，僅有駱立揚1人而已。
  ⒊此部分綜合上述述駱立揚、甲○○、乙○○等人之證述，與丙○○
    供述的情節，可知事發當日丙○○與鍾子堂、駱立揚共同毆打
    乙○○與甲○○、妨害2人離去的自由，並以脅迫方式使2人服用
    FM2後，當時利用乙○○與甲○○服用FM2而昏睡之際，強行取走
    並持有乙○○所有、服用剩下的安非他命及FM2，並取走甲○○
    身上的現金8,000元的人，僅有駱立揚1 人而已，至其於公
    訴意旨所舉之證據，僅能證明客觀事實，亦無從證明被告有
    參與此部分之犯行。是此部分被告丙○○並沒有參與檢察官起
    訴意旨所指三人共犯強盜（加重強盜）的罪行，甚為明確。
  ㈡丙○○被訴涉犯強盜（被害人丁○○）罪嫌部分：
  ⒈本件丁○○於警詢時證稱：「（問：你有無損失任何財物？）
    皮包包含身分證、健保卡及現金3,000元、平板電腦含臉書
    、電子郵件信箱都被『阿保』搶走」等語（13208號偵卷第63
    頁）；於原審審理時證稱：「（問：鍾子堂跟丙○○有動手搶
    你的東西嗎？）我手被綁起來後，丙○○就把我的皮夾拿走，
    並把皮夾內的現金拿走，還問我提款卡的密碼。（問：你記
    得皮夾內的現金多少？）不記得。（問：除了皮夾跟手機被
    拿走外，還有無其他東西被拿走？）沒有，就皮夾跟手機被
    拿走而已…就手機跟皮包，平板電腦本來就是『阿保』的，是
    他借給我做詐騙用的並不是我的。『阿保』就是鍾子堂」、「
    （問：你有看到鍾子堂有拿著你的皮包嗎？）一開始是丙○○
    拿的，到旅店後，丙○○就把皮包拿給鍾子堂」、「（問：被
    拿走的手機廠牌為何？）我不記得了。（問：你之前筆錄講
    是平板電腦？）我的手機就是平板電腦可以打電話，我剛剛
    講他們借給我的平板電腦其實是筆記型電腦。（問：所以你
    之前的筆錄沒有講錯？）對，之前筆錄講的平板，就是我剛
    說的手機」、「【提示本院105 年審訴字第873號、苗栗地
    院106年度訴字第495號、台中地院106年度易字第1544號刑
    事判決】問：這幾份判決都認定你是以不知情鍾子堂的臉書
    或請他的朋友提供銀行帳戶資料供你詐騙之用，跟你剛剛所
    講不同，你有何意見？）這些詐欺案件當中，在104年4月發
    生本案之後的案件，都是我自己做的，之前發生的案件是我
    跟鍾子堂一起做的。（問：所以在104年4月23日鍾子堂要抓
    你、打你，跟你們一起去從事詐欺的行為沒有關係？）應該
    是沒關係」等語（168號院卷二第397至402頁）。依上述丁○○之證述可知，丁○○就事發當日鍾子堂、丙○○究竟取走他什
    麼東西之事，前後證述內容已有不一（如：有沒有包含身分
    證、健保卡等物品？究竟是手機還是平板電腦？），則其這
    部分指控不利於丙○○或共犯鍾子堂的證詞是否可採，即有疑
    義。又何況丁○○曾因多次從事網路電話詐欺，甚至因冒用鍾
    子堂名義詐欺而遭法院判刑之情事，有原審105年度審訴字
    第873號、臺灣苗栗地方法院106年度訴字第495號、臺灣臺
    中地方法院106年度易字第1544號等刑事判決在卷可證（168
    號院卷二第345至381頁），可知丁○○與被告之間，早已有相
    當的怨懟存在，顯不能排除丁○○有攀誣鍾子堂、丙○○的可能
    性。　
  ⒉按告訴人的告訴，是以使被告受刑事訴追為目的，是以他的
    陳述是否與事實相符，仍應調查其他證據以資審認。經檢察
    官為不起訴處分的林晸豪、許林佩如，亦分別於警詢、偵訊
    時證稱：鍾子堂說丁○○騙了他很多朋友的提款卡去從事詐欺
    ，也騙了林晸豪的提款卡，鍾子堂為了教訓丁○○，才請我們
    打電話叫他來我們的住處，林展立也來過現場，鍾子堂與丙○○在毆打丁○○之時，我們二人都跑去洗衣場躲起來，並不了
    解發生毆打詳細情形等語（13208號偵卷第44至47、183至18
    4、208頁）。又林展立於原審審理時，也證稱：「（問：你
    剛作證說丁○○曾經借用你的帳戶，這個案子你有去做過證嗎
    ？）有，在臺北的案子，公館那邊的地檢署。（問：那個案
    子的結果如何？）我那個帳戶後來就正常了。我的部份不起
    訴。（問：104年4月23日你是直接到喬麗旅社702號房？還
    是有先到林森北路85巷69號3樓302室？）我有先去302室找
    鍾子堂，然後就走了。（問：你剛說你看到丁○○被打，是在
    何處？）喬麗旅社」、「（你在302室時，有看到什麼情形
    ？那時候丁○○回來了嗎？）那時候我沒有看到丁○○。（問：
    你去那邊找鍾子堂做什麼？）鍾子堂找我去講丁○○的事情。
    （問：既然要講丁○○的事，為何沒有等丁○○來？）那時候鍾
    子堂只跟我說他們正在找丁○○而已。（問：所以是當天比較
    晚之後，鍾子堂才跟你說他們找到丁○○，請你過來喬麗旅社
    702室？）對」、「（問：他有沒有提到他的平板電腦被拿
    走？）沒有」等語（168號院卷二第393至394頁）。據此可
    知，事發當時在場的林晸豪、許林佩如、林展立，既然都未
    能證稱有看到鍾子堂或丙○○拿走丁○○的平板電腦及現金3,00
    0元，則丁○○此部分的證述即因欠缺補強證據，不足以佐證
    他指訴內容的真實性。是此部分除告訴人之指訴外，別無其
    他的直接證據或間接證據，足以佐證告訴人的指訴為真實時
    ，則基於「罪證有疑，利於被告」的刑事訴訟證據法則，自
    應為有利被告之認定。
  ⒊此部分依上述丁○○、林晸豪、許林佩如、林展立等人的證詞
    ，可知就鍾子堂或丙○○有沒有拿走丁○○的平板電腦及現金3,
    000元之事，除了丁○○的指訴之外，別無其他補強證據可資
    佐證；而且丁○○與鍾子堂之間因網路電話詐欺事宜，二人之
    間應有相當的怨懟，加上丁○○指訴的情節前後不一，自應為
    有利被告之認定；至其於公訴意旨所舉之證據，僅能證明客
    觀事實，亦無從證明被告有參與此部分之犯行，是此部分自
    亦應認為不能證明被告犯罪。
三、綜上所述，上開部分公訴意旨認丙○○亦有對乙○○與甲○○，另
    涉犯加重強盜及持有第二級毒品罪嫌部分、對丁○○另涉犯強
    盜罪嫌部分，均屬罪證不足，本應諭知丙○○無罪之判決，但
    因為公訴檢察官論告時亦認被告上開部分如果成立犯罪，亦
    分別與上開有罪部分（脅迫使人施用第三級毒品罪、剝奪人
    的行動自由罪），有想像競合犯的的裁判上一罪關係(原審
    訴緝44卷第146頁)，爰均不另為無罪的諭知。
據上論斷，應依刑事訴訟法第368條、第369條第1項前段、第364
條、第299條第1項前段，判決如主文。
本案經檢察官陳弘杰提起公訴，檢察官洪威華到庭執行職務。
中　　華　　民　　國　　110 　年　　5 　　月　　19　　日
                  刑事第十九庭  審判長法　官  曾淑華
                                      法　官  許文章
                                      法　官  陳文貴
以上正本證明與原本無異。
如不服本判決，應於收受送達後20日內向本院提出上訴書狀，其
未敘述上訴之理由者並得於提起上訴後20日內向本院補提理由書
（均須按他造當事人之人數附繕本）「切勿逕送上級法院」。
持有第二級毒品罪部分不得上訴。
檢察官就加重強盜罪、強盜罪部分如不服本判決，應於收受送達
後20日內向本院提出上訴書狀，惟須受刑事妥速審判法第9條限
制。其未敘述上訴之理由者，並得於提起上訴後20日內向本院補
提理由書(均須按他造當事人之人數附繕本)「切勿逕送上級法院
」。
刑事妥速審判法第9條：
除前條情形外，第二審法院維持第一審所為無罪判決，提起上訴
之理由，以下列事項為限：
一、判決所適用之法令牴觸憲法。
二、判決違背司法院解釋。
三、判決違背判例。
刑事訴訟法第 377 條至第 379 條、第 393 條第 1 款之規定，
於前項案件之審理，不適用之。
                                      書記官  俞妙樺
中　　華　　民　　國　　110 　年　　5 　　月　　19　　日
附錄：本案論罪科刑法條全文
毒品危害防制條例第6條第3項
以第1項方法使人施用第三級毒品者，處5年以上有期徒刑，得併
科新臺幣5百萬元以下罰金。
修正前中華民國刑法第277條第1項
傷害人之身體或健康者，處三年以下有期徒刑，拘役或一千元以
下罰金。
中華民國刑法第302條第1項
私行拘禁或以其他非法方法，剝奪人之行動自由者，處5年以下
有期徒刑、拘役或9千元以下罰金。